臺灣新竹地方法院交通事件裁定　　　　100年度交聲字第179號
移送機關　　交通部公路總局新竹區監理所新竹市監理站
異議人即
受處分人　　溫雅筑
上列受處分人因違反道路交通管理處罰條例案件，對於交通部公
路總局新竹區監理所新竹市監理站民國100 年3 月16日所為之竹
監新四字第裁51-E00000000號違反道路交通管理事件裁決書，聲
明異議，本院裁定如下：
    主  文
異議駁回。
    理  由
一、原處分意旨略以：異議人即受處分人溫雅筑於民國100 年2
    月28日16時43分許，駕駛車牌號碼6P-4628 號自用小客車沿
    新竹市○○路由北向南行駛，行經中華路和林森路交岔路口
    時，因有「駕車行經有燈光號誌管制管制之交岔路口闖紅燈
    」之違規事由，經新竹市警察局交通隊警員孔祥俊當場填掣
    竹市警交字第E00000000 號舉發違反道路交通管理事件通知
    單（下稱舉發通知單），爰依道路交通管理處罰條例第53條
    第1 項規定裁處異議人罰鍰新台幣（下同）2700元，並依同
    條例第63條第1 項第3 款規定記違規點數3 點。
二、異議意旨略以：伊當時從中華路欲左轉進入新竹火車站內，
    伊係跟著前方車輛行駛，伊左轉時路口號誌燈是亮綠燈，因
    為當時行人穿越道上行人很多，必須將車停下禮讓行人，以
    致轉到一半時，號誌燈即閃黃燈，最後伊轉進新竹火車站時
    ，燈號方變為紅燈，舉發員警之舉發應有誤會；另本件舉發
    員警並未以錄影或照相之方式存證，警方既無法提出照片證
    明伊確實有闖紅燈之行為，則原處分於法不合，爰依法聲明
    異議，請求撤銷原處分等語。
三、按「受處分人，不服主管機關所為之處分，得於接到裁決書
    之翌日起20日內，向管轄地方法院聲明異議。」、「交通法
    庭認為聲明異議無理由者，應以裁定駁回之。」，道路交通
    管理處罰條例第87條第1 項、道路交通案件處理辦法第18條
    分別定有明文。按汽車駕駛人駕駛汽車，應遵守道路交通標
    誌、標線、號誌之指示，道路交通安全規則第90條前段定有
    明文。又道路交通標誌標線號誌設置規則第206 條第5 款第
    1 目規定「圓形紅燈」之行車管制號誌係表示禁止車輛通行
    ，並不得超越停止線或進入路口。次按汽車駕駛人行經有燈
    光號誌管制之交岔路口闖紅燈者，處新臺幣（下同）1800元
    以上5400元以下罰鍰，並記違規點數3 點，道路交通管理處
    罰條例第53條第1 項、第63條第1 項第3 款亦分別定有明文
    。
四、經查：
  (一)異議人於前揭時間駕駛上開車輛，由北向南沿新竹市○○路
    行經與林森路口時，未遵守設置於該交岔路口之燈光號誌，
    而闖越紅燈逕行左轉進入新竹火車站等情，業經證人即本件
    舉發警員孔祥俊到庭具結證稱：「…當時因為中華路上的車
    流量很大，異議人前面有一台車子（下稱甲車），綠燈時要
    左轉進入火車站內，且已經超越停止線了，但對向車子還雍
    塞在中華路上進入火車站的路口，所以轉不進來，但甲車已
    經打方向燈準備進來了，等於是綠燈的最後一台車，並沒有
    違規，後來也慢慢的可以駛進火車站內，結果我看到異議人
    的車輛不僅闖紅燈且跨越編號1 照片所示的雙黃線，直接跟
    在甲車的後面切進來，因為異議人右前方林森路的車潮這時
    候都已經過來了，異議人只好切進來才能彎進火車站，很明
    顯異議人是違規紅燈左轉。」、「（請你再說明你當時如何
    判斷異議人的是紅燈？）因為我站的位置往我的右前方看過
    去燈號看的很清楚，我還有特別去拍照，就如編號5 照片所
    示，這是由我當時值勤的位置拍過去的，看的很清楚。」等
    語明確。
  (二)而自證人孔祥俊庭呈編號5 之現場照片觀之，證人當時所站
    位置確實可清楚看到中華路及林森路口之交通號誌燈號變化
    ，足證證人以上開方式判斷異議人當時違規，就視線上並無
    誤判之可能。
  (三)又就證人發現異議人違規後如何處理，以及異議人遭攔停舉
    發後有何反應，證人當庭證稱：「（你發現之後，如何反應
    處理？）我就馬上上前，到入口處，叫異議人往前靠右邊停
    ，我告訴異議人她紅燈左轉，異議人就說她是跟著前面走的
    ，為何不攔他，要攔我，我說你不能只看前方的車走，你要
    注意號誌，且我叫異議人回頭去看號誌，她後面的車都乖乖
    的在停止線那邊等，我告訴她妳是第一台車，異議人就說她
    是黃燈過來的，我就說那是紅燈怎麼會是黃燈，我就按照規
    定開單舉發，異議人本來有要簽，好像有簽了一個字，問我
    罰多少，我說2700元，異議人就說她沒有違規，異議人說她
    親戚也是警察，可否通融一下，我想起來了，她是講她舅舅
    ，我還是依規定舉發。（她有收受紅單嗎？）有，好像有寫
    1 個溫字…。」等語明確，經本院詢以異議人，異議人當庭
    坦承：「我那時候是寫溫字的三點水，寫到一半就停下來。
    」等語（本院訊問筆錄第6 頁），且有監理機關傳真本院之
    系爭舉發通知單影本在卷可稽，恰均與證人上開所證述之情
    節相符。
  (四)再者，異議人倘確信自己並無違規，衡情對於當時係依據號
    誌指示駕駛，應會理直氣壯，據理力爭，然證人當庭為上開
    明確證述後，本院詢以異議人：「你有無穿越雙黃線直接切
    進火車站內？」，其僅迴避答稱：「我只記得我那時候是跟
    著前面的車走。」，而未針對本院所詢問題正面回答（本院
    訊問筆錄第5 頁）；又異議人於本院初始係陳稱：「我要左
    轉的時候，圖示的紅綠燈是閃綠燈，但轉到一半就變成閃黃
    燈…」等語（本院訊問筆錄第1 頁），然於證人證述後，經
    本院當場詢以：「你覺得你當時有無搶紅燈左轉？」，其回
    答稱：「我那時候有想趕快過去，但那時候才剛閃黃燈，還
    有一點緩衝時間，至於我搶過去之後是否就已經閃紅燈了，
    我在車子裡面也看不到。」等語（本院訊問筆錄第6 頁背面
    ），就其左轉時當時係閃綠燈或黃燈，前後陳述已有不一，
    可見其對於自己是否真的沒有違規，並不確定。
  (五)相對地，員警於執行取締闖紅燈違規時，倘未持帶攝影器材
    ，因違規情狀若不明確，警察如仍予以舉發，現場容易較有
    糾紛，例如車輛於黃燈號誌亮起仍通過停止線之情形，因介
    於綠燈轉換之過渡時間，倘予以舉發，民眾即容易爭執，故
    警察執行勤務時，通常均就違規情節甚為明確者才加以取締
    ，業據證人孔祥俊到庭證稱：「（搶黃燈在實務上的評價如
    何？）搶黃燈這一種在實務上比較會有爭議，所以我們通常
    不會去攔停舉發，像本案的甲車我們就不會去攔停，一定是
    很明確的我們才會去攔停舉發。」等語明確；再參以：證人
    孔祥俊於本院證述當時舉發情節，指述歷歷，態度堅定，加
    上證人陳明：其當天係因連續假期，火車站人車較多，方奉
    派前往協助指揮交通，並非專為執行舉發違規勤務等情，依
    此，證人即無上級要求之舉發績效壓力，其恪守崗位執行勤
    務，與異議人亦無恩怨仇隙，於指揮交通之外特地舉發違規
    民眾，僅係突遭受處分人埋怨冷眼而已，其仍願意為之，顯
    見係出於維護現場交通秩序之公益目的而為舉發；又其於本
    院通知到庭作證前，亦特地前往現場拍攝相關照片，具體指
    出異議人違規位置及其所站立位置，協助本院明瞭當時案發
    情形，益證所證有據。本院參酌以上情形，認為證人孔祥俊
    到庭所證乃為可信，異議人違規情形確實屬實。
  (六)異議人雖另辯稱：員警並未提出照片或攝影舉證其違規等語
    ，惟查：交通違規事實往往驟然而現、稍縱即逝，若硬性要
    求舉發員警不分違規情節，一律必須預留證據，俾便事後提
    出供法院審酌，除有現實技術可行性之困難外，勢將大幅提
    高交通管理之行政成本，並嚴重削弱道路交通管理之行政效
    能，此絕非立法者制定道路交通管理法規之本意。又本件異
    議人駕車行經有燈光號誌管制之交岔路口而闖紅燈左轉之交
    通違規行為，如有監視錄影器錄影或拍照存證之物證資料，
    固可免除不必要之爭議，然員警執行交通勤務，依法並未要
    求就任何違規事項均必須錄影或拍照存證，此觀道路交通管
    理處罰條例第7 條之2 亦規定在當場不能或不宜攔截舉發之
    情況下，可逕行舉發之意旨即明；且因此等違規情事均發生
    於一剎那之間，除非恰有錄影設備或得拍攝快速移動畫面之
    照相設備，否則要求值勤警員或舉發機關需緊急錄影或拍照
    後以此為證，未免與執行勤務之實況相悖，並難以實行，故
    於因無法及時攝影取證之情況下，如無其他證據顯示舉發員
    警有誤認、所證不可信、或故意構陷之情事時，尚難以舉發
    員警無法提出其他證據佐證，即認其所述不可採信，否則該
    未裝設科學儀器之路段，豈非陷入駕駛人得任意違規之狀態
    ，自非妥適。故異議人此部分所辯，並不足採。
  (七)又本院依職權調閱案發地點之監視錄影光碟，然因錄影光碟
    已逾保管期限而無法調閱，雖均經該案發地點轄區警局即新
    竹市警察局第二分局、新竹市警察局函覆本院在卷，然本院
    認定異議人有違規事實，已如上述，無法調得監視錄影光碟
    乙節並不影響本院上開認定，併此敘明。
五、綜上，異議人確有在前揭時、地，駕車行經有燈光號誌管制
    之交岔路口闖紅燈左轉之違規行為，原處分機關依前揭道路
    交通管理處罰條例第53條第1項、第63條第 1項第3款之規定
    ，裁處異議人罰鍰2700元，並記違規點數3 點，尚無違誤。
    異議人猶執前詞指摘原處分不當，為無理由，自應將其異議
    駁回。
六、據上論斷，依道路交通事件處理辦法第18條，裁定如主文。
中    華    民    國   100    年    6     月    7     日
                      交通法庭  法  官  蔡川富
以上正本證明與原本無異。
如不服本裁定，應於裁定送達後5日內向本院提出抗告狀。
中    華    民    國   100    年    6     月    7     日
                                書記官  劉雅文